【裁判字號】    97,聲,2198
【裁判日期】    970916
【裁判案由】    聲請單獨宣告沒收違禁物
【裁判全文】
臺灣臺北地方法院刑事裁定              97年度聲字第2198號
聲  請  人  臺灣臺北地方法院檢察署檢察官
被      告  甲○○
上列聲請人因被告贓物案件（九十五年度偵字第五○九二號、九
十六年度緩字第七四號），聲請單獨宣告沒收（九十七年度執聲
字第一四二○號），本院裁定如下：
    主  文
聲請駁回。
    理  由
一、本件聲請意旨詳如後附之聲請書影本所載。
二、按檢察官依第二百五十三條或第二百五十三條之一為不起訴
    或緩起訴之處分者，對供犯罪所用、供犯罪預備或因犯罪所
    得之物，以屬於被告者為限，得單獨聲請法院宣告沒收，刑
    事訴訟法第二百五十九條之一定有明文。次按「刑法第三十
    八條第一項第三款所規定，因犯罪所得之物得沒收者，依同
    法條第三項前段規定，以屬於犯人者為限，始得沒收之。如
    第三人對於該物在法律上得主張權利請求返還者，因其所有
    權不屬於被告，即不在得沒收之列。本件原判決既認定被告
    等因侵占遺失物而持有如原判決附表(一)所示之VISA卡一張，
    及因詐欺而持有如原判決附表(二)所示之物品八十九項，則上
    開物品均屬被害人所有，得依法請求返還，被告等僅因犯罪
    而持有該贓物而已，並不因之而取得所有權，該贓物既非屬
    被告等所有，自不在刑法第三十八條第一項第三款所規定得
    沒收之列。」，復經最高法院著有八十六年度臺非字第二三
    五號裁判要旨可參。是所謂犯罪所得之物，如尚非屬於被告
    所有，縱暫時為被告所持有，而其所有權另有所屬者，仍不
    得予以沒收，例如公務員侵占公務上持有財物、竊盜所竊取
    之財物、故買、收受贓物所收買、收受持有之贓物等，雖屬
    因被告犯罪所得之物，但事主仍得依法請求返還，其所有權
    ，並不屬於被告，自不得遽予沒收。
三、經查：
(一)被告甲○○明知真實姓名不詳之成年人，於民國九十二年六
    月三十日前某日，在臺北縣五股及泰山附近路邊，所販售之
    華碩電腦公司ASUS筆記型電腦L3500P4-D2.4G/40G/256M/U型
    二台（序號：34NP044622、34NP044620，華碩電腦公司於九
    十二年五月二十九日經通知遭竊），係來路不明之贓物，竟
    基於故買贓物之犯意，以每台低於該同型筆記型電腦新臺幣
    （下同）八千元至一萬元之代價故買之，並於九十二年六月
    三十日，將上開筆記型電腦轉售億興工程顧問有限公司。嗣
    億興工程顧問有限公司張力夫將被告所售之筆記型電腦送修
    （序號：34NP044622），通報華碩電腦公司而循線查獲之刑
    法第三百四十九條第二項之故買贓物犯行，業經臺灣臺北地
    方法院檢察署檢察官於九十五年十月八日以九十五年度偵字
    第五○九二號案件為緩起訴處分，嗣經臺灣高等法院檢察署
    檢察長於九十五年十二月十四日以九十五年度上職議字第九
    六六二號處分駁回再議確定等情，有臺灣臺北地方法院檢察
    署檢察官九十五年度偵字第五○九二號緩起訴處分書、臺灣
    高等法院檢察署九十五年度上職議字第九六六二號處分書在
    卷可查，並經本院核閱該案全卷無訛。
(二)查前開案件中扣案之ASUS筆記型電腦一台，係盜賣之贓物，
    並非被告所有，而係屬被害人所有，被害人並得依法請求返
    還，被告僅因犯罪而持有該贓物而已，並不因之而取得所有
    權，該贓物既非屬被告所有，自不在刑事訴訟法第二百五十
    九條之一所規定得沒收之列，是聲請人認該筆記型電腦係因
    犯罪所得之物，且屬被告所有而聲請單獨宣告沒收，於法顯
    有未合，應予駁回。
據上論斷，應依刑事訴訟法第二百二十條，裁定如主文
中    華    民    國    97    年    9     月    16    日
                  刑事第十一庭  法  官  黃紹紘
以上正本證明與原本無異。
如不服本裁定，應於送達後5日內，向本院提出抗告狀。
                                書記官  陳靜君
中    華    民    國    97    年    9     月    16    日


司法院資訊處製作；財團法人民間司法改革基金會備份。
